【裁判字號】    90,易,2551
【裁判日期】    900912
【裁判案由】    侵占
【裁判全文】
臺灣板橋地方法院刑事判決                          九十年度易字第二五五一號
    公  訴  人  臺灣板橋地方法院檢察署檢察官
    被      告  乙○○
右列被告因侵占案件，經檢察官提起公訴（九十年度偵字第一０五六三號），本院判
決如左：
    主  文
乙○○意圖為自己不法之所有，而侵占離本人所持有之物，處罰金肆仟元，如易服勞
役，以參佰元折算壹日。
    事  實
一、乙○○受僱於址設台北縣土城市○○路○段二二一巷十九號協吉吊車之負責人莊
    永孟，明知其駕駛之大貨車內置物箱中所存放之以千譜峰工程有限公司為發票人
    ，中國信託商業銀行敦南分行為付款人，帳號000000000號，票號ＢＫ
    0000000號，面額新台幣（下同）三萬五千一百七十五元，發票日八十九
    年七月三十日之支票一紙，係其雇主莊永孟委託其胞弟甲○○於八十九年七月十
    八日向客戶千譜峰工程有限公司收取資為清償貨款之支票，而於同日乘坐其上開
    大貨車將之放置於置物箱內，下車時一時遺忘未將之取走，乙○○竟意圖為自己
    不法之所有，於八十九年七月二十日某時，將該離本人持有之支票予以侵占入己
    ，旋即持交予不知情之丙○○，由蕭女持向楊顏儒（所涉竊盜罪嫌，已另案由檢
    察官不起訴處分確定）調取現金，因楊某現金不足，經輾轉向許益成、張舒菁等
    人調借現金。嗣於張女持系爭支票向銀行提示，因支票已掛失止付不獲兌現，始
    循線查知上情。
二、案經台灣板橋地方法院檢察署檢察官自動檢舉偵查起訴。
    理  由
一、訊據被告乙○○矢口否認有何上揭侵占離他人持有之物之犯行，辯稱：伊並無將
    系爭支票交付予丙○○，並無侵占之犯行云云。惟查：上開支票係客戶請證人甲○○即被告之雇主莊永孟之胞弟帶回交給莊永孟，資為清償貨款，甲○○當時乘
    坐被告的貨車，車上只有伊和被告、丙○○三人，甲○○將票擺放於車內置物箱
    中，因天雨攜帶不便，下車後便忘記了等情，業據證人甲○○、莊永孟分別於警
    訊、偵查及本院審理時證述在卷，又被告與丙○○係多年好友，上開支票係被告
    乙○○交給丙○○，作為支付蕭女之男友張輝雄薪資之用，及被告曾說該支票是
    老闆給他的等情，並據證人丙○○於偵查中證述明確；核與另一證人即陪同丙○○併同前向楊顏儒調取現金之林巨河所證稱：丙○○曾持系爭支票向伊調取現金
    ，並表明支票係乙○○給她的，後來因伊現金不足，才轉而向楊顏儒調現等語相
    符。衡之丙○○與被告多年好友關係，尚屬熟識，亦無仇恨，斷無虛構事實誣陷
    被告之理，再徵之被告乙○○於本院審理時亦自承前曾僱用丙○○男友張輝雄之
    事實不諱，及被告於台灣板橋地方法院檢察署九十年偵字三七二號竊盜案件偵查
    中以證人身分，證稱：伊一開始並不知悉支票之事，因為支票是客戶交給老闆的
    弟弟，而非交給他，事後才知道支票遺失等語；然於本案偵查中則供稱：曾提醒
    丙○○車上客票係老闆所有，不可亂動等語，所述不知支票云云，顯有隱瞞，如
    非其予以侵占，其焉需如此遮飾？再者，被告乙○○經檢察官送法務部調查局測
    謊鑑定，就「其未曾將系案之支票交付丙○○」之問題，經測試呈情緒波動之反
    應，研判有說謊，有法務部調查局九十年五月二十四日陸(三)字第九○○三一一
    九三號鑑定通知書一紙在卷足稽，益徵被告確有侵占上開支票之犯行。被告將應
    為被害人莊永孟所有，僅係遺忘置於車內之支票據為己有，再使丙○○誤為其本
    人所有而予以收受，其有為自己不法所有之意圖，灼然甚明。被告所辯，為飾卸
    之詞，不足採信，事證明確，被告之犯行，堪以認定。
二、核被告乙○○所為，係犯刑法第三百三十七條之侵占離本人持有之物罪。爰審酌
    被告之犯罪動機、目的、手段、所生危害及犯罪後矢口否認犯行，尚無悔意等一
    切情狀，量處如主文所示之刑，並諭知易服勞役之折算標準，以示懲儆。
三、本件本院認係應科罰金之案件，被告經合法傳喚無正當理由不到庭，爰不待其陳
    述逕行判決。
據上論斷，應依刑事訴訟法第二百九十九條第一項前段、第三百零六條，刑法第三百
三十七條、第四十二條第二項，罰金罰鍰提高標準條例第一條前段、第二條，判決如
文。
本案經檢察官簡美慧到庭執行職務
中      華      民      國    九十      年      九      月     十二     日
                                    臺灣板橋地方法院刑事第五庭
                                            法  官  林  錫  凱
右正本證明與原本無異
如不服本判決，應於送達後十日內，向本院提出上訴狀
                                            書記官  林  兆  嘉
中      華      民      國    九十      年      九      月     十三     日
附錄本案論罪科刑法條全文
刑法第三百三十七條
(侵占遺失物罪)
意圖為自己或第三人不法之所有，而侵占遺失物、漂流物或其他離本人所持有之物者
，處五百元以下罰金。


司法院資訊處製作；財團法人民間司法改革基金會備份。
